【裁判字號】    88,易,5222
【裁判日期】    890215
【裁判案由】    違反動產擔保交易法
【裁判全文】
臺灣高雄地方法院刑事判決                        八十八年度易字第五二二二號
    公  訴  人  臺灣高雄地方法院檢察署檢察官
    被      告  甲○○
右列被告因違反動產擔保交易法案件，經檢察官聲請簡易判決處刑（民國八十八年度
偵字第二三一二一號），經本院高雄簡易庭認被告所犯之罪，不應以簡易判決處刑，
簽請適用通常訴訟程序，本院判決如左：
    主  文
甲○○無罪。
    理  由
一、公訴意旨略以：被告甲○○於民國八十七年一月三日以動產擔保交易附條件買賣
    之方式向福灣企業股份有限公司（下稱福灣公司）購買車牌號碼Ｓ七─七二七三
    號自小客車一輛，為動產擔保交易之債務人，約定總價金新臺幣（下同）八十萬
    元，分二十四期給付，每月一期，每期付款一萬九千二百四十七元，標的物約定
    存放地點為高雄市○○區○○街一一二號，在價金未付清之前，標的物所有權仍
    屬於出賣人所有，買受人僅得依約占有使用，不得任意遷移或為其他處分。詎被
    告甲○○在取得標的物之後，僅付款十七期，即拒不付款，意圖為自己之不法利
    益，於八十八年九月間，將該標的物遷移逃匿不知去向，致出賣人追索無著受有
    損害，因認被告甲○○涉犯動產擔保交易法第三十八條之罪嫌等語。
二、按犯罪事實應依證據認定之，無證據不得推定其犯罪事實，又不能證明被告犯罪
    者，應諭知無罪之判決，刑事訴訟法第一百五十四條、第三百零一條第一項定有
    明文。又按刑事訴訟法上所謂認定犯罪事實之證據，係指足以認定被告確有犯罪
    行為之積極證據而言，如未能發現相當證據或證據不足以證明，自不能以推測或
    擬制之方法，以為裁判基礎，最高法院二十九年上字第三一○五號及四十年台上
    字第八六號分別著有判例；又認定不利於被告之事實，須依積極證據，茍積極證
    據不足為不利被告之認定時，即應為有利於被告之認定，更不必有何有利之證據
    ，最高法院三十年上字第八一六號判例參照。又動產擔保交易法第三十八條之罪
    ，必須動產擔保交易之債務人，意圖不法之利益，將標的物遷移、出賣、出質、
    移轉、抵押或為其他處分，致生損害於債權人，方得成立，此觀諸該法第三十八
    條之規定自明。
三、本件公訴人認被告甲○○涉犯動產擔保交易法第三十八條之罪嫌，無非以前開起
    訴書所載之事實，業據告訴人福灣公司代理人李天增指訴綦詳，復有附條件買賣
    契約書及高雄市監理處動產擔保交易登記證明書各一紙附卷為佐，為其主要論據
    。惟訊據被告甲○○堅決否認有何違反動產擔保交易法之犯行，辯稱：因伊於八
    十八年八月二十一日起即因逃亡罪被羈押在軍事看守所，而無法繳款，所購買之
    汽車又因發生車禍，尚在福特汽車公司民雄東輪保養廠內修理，並未遷移或為其
    他處分等語。經查：被告所辯於八十八年八月二十一日起因涉犯逃亡罪，被羈押
    在軍事看守所，迄八十九年一月十二日始易科罰金執行完畢之事實，業據其提出
    陸軍第十軍團司令部押票一紙，並經本院以電話查詢高等軍事法院檢察署施榮勳
    書記官證述屬實，有電話查詢登記表一紙附卷可稽，堪信為真實。被告雖自八十
    八年七月起，即拒繳分期款，此經告訴人具狀指陳甚明，惟被告已於八十八年八
    月二十五日即以電話要求告訴人代理人李天增延期清償，並獲其同意延至同年九
    月初一次繳交三期（即七、八、九月份），此據證人李天增到庭證述無訛，然嗣
    因被告仍身陷囹圄，致無法如期繳款，自難以此遽認其有何不法利益之意圖。又
    被告所購買之系爭自小客車確因發生車禍，於八十八年七月十七日即送請嘉義縣
    民雄鄉東輪保養廠修理，直至八十九年二月三日始將車領回，有該保養廠出具之
    證明書一紙在卷為憑，顯無公訴人所指將標的物遷移逃匿之不法情事，被告事後
    又已於八十八年十二月九日將車款全部繳清完畢，此據告證人李天增證述明確，
    益證被告並無任何不法利益之意圖。不能僅憑告訴人片面之指訴，執以認定被告
    有藏匿，遷移或處分該自小客車之行為。此外，復查無其他確切證據足資證明被
    告有公訴人所指之犯罪事實，其犯罪即屬不能證明，依法應諭知無罪之判決。
據上論斷，應依刑事訴訟法第三百零一條第一項，判決如主文。
本案經檢察官邱克斌到庭執行職務。
中    華    民    國    八十九    年       二       月       十五       日
                              臺灣高雄地方法院刑事第六庭
                                  法  官    裕  斗
右正本證明與原本無異。
如不服本判決，應於判決送達後十日內，向本院提出上訴狀。
                                  書記官  李  銑  瑞
中    華    民    國    八十九    年       二       月       十六       日


司法院資訊處製作；財團法人民間司法改革基金會備份。
